臺灣新北地方法院民事裁定
110年度消債清字第111號

聲  請  人  鄭又寧（原名鄭小燕）

代  理  人  許文哲律師（法扶律師）
上列當事人聲請消費者債務清理清算事件，本院裁定如下：
    主  文
一、債務人甲○○自民國110 年12月29日上午10時起開始清算程
    序。
二、命司法事務官進行本件清算程序。
    理  由
一、按本條例所稱消費者，指5 年內未從事營業活動或從事小規
    模營業活動之自然人；債務人不能清償債務或有不能清償之
    虞者，得依本條例所定更生或清算程序，清理其債務；債務
    人對於金融機構負債務者，在聲請更生或清算前，應向最大
    債權金融機構請求協商債務清償方案，或向其住、居所地之
    法院或鄉、鎮、市、區調解委員會聲請債務清理之調解，為
    消費者債務清理條例（下稱消債條例）第2 條第1 項、第3
    條、第151 條第1 項所明定。又法院開始清算程序之裁定，
    應載明其年、月、日、時，並即時發生效力；法院裁定開始
    清算程序後，得命司法事務官進行清算程序，必要時，得選
    任律師、會計師或其他適當之自然人或法人1 人為監督人或
    管理人，同條例第83條第1 項、第16條第1 項亦規定甚明。
二、聲請意旨略以：聲請人因受前夫家暴，於民國110 年2 月15
    日與之離婚，嗣獨自扶養3 名未成年至今（長女已於104 年
    成年），前夫未曾給付任何扶養費用，因長期入不敷出而向
    金融機構及民間友人借款，並曾與最大金融債權機構成立前
    置調解，惟於履行調解優惠還款方案時因受新冠病毒疫情影
    響而失業，續以打工、兼職維生，然於109 年5 月間受傷致
    無法工作進而離職，在失去收入及增加醫療支出之情況下聲
    請人無法繼續還款終致毀諾，聲請人積欠無擔保或無優先權
    債務總額共計新臺幣（下同）240 萬1,019 元，聲請人聲請
    清算後迄今任職於台山冷凍食品公司，每月薪資為2萬5,150
     元，並領有新北市政府租金補助每月4,000 元，及低收入
    戶補助，長子每月6,358 元、次子每月2,802 元，每月收入
    共計3 萬8,310 元（計算式：薪資2 萬5,150 ＋租金補助4,0
    00 元＋長子低收入戶補助6,358 元＋次子低收入戶補助2,802
     元＝3 萬8,310 元）。每月必要支出部分則按110 年新北市
    政府所公告每人每月最低生活費1.2 倍，即每月支出1 萬8,
    720 元計算，另聲請人陳報與前夫共同扶養2名未成年子女
    ，扶養費支出共計1 萬5,640 元，是聲請人每月必要支出共
    計3 萬4,360 元。名下僅有代步用機車5 萬元及存款7,000 
    餘元，無其他財產。為此，爰依法聲請清算等語。
三、經查：
  ㈠聲請人前於108 年9 月19日聲請債務清理前置調解，於108
    年10月28日與最大債權金融機構玉山商業銀行股份有限公司
    （下稱玉山商銀）調解成立等情，業經本院調取本院108 年
    度司消債調字第772 號卷（下稱調解卷）查明屬實。又聲請
    人積欠之無擔保或無優先之債務，依聲請人提出債權人清冊
    、財團法人金融聯合徵信中心查詢當事人綜合信用報告回覆
    書，以及富邦資產管理股份有限公司、玉山商銀、匯誠第一
    資產管理股份有限公司、匯誠第二資產管理股份有限公司、
    國泰世華商業銀行股份有限公司之陳報狀，與民間債權人鄭
    莠蓉借款之借款證明書在卷可稽（見調解卷第17-22 頁、第
    59頁、第75-146頁；本院卷第205-207 頁、第227-259 頁）
    ，合計約為240 萬1,019 元。聲請人雖於108 年10月28日
    與玉山商銀調解成立後毀諾，惟聲請人已表明係因109 年5 
    月間受傷，致無法工作，不得已而毀諾，業據聲請人所提出
    晟揚骨科診所109 年5 月19日診斷證明書（見本院卷第41頁
    ）為憑，堪認其毀諾係不可歸責。是以聲請人所為本件清算
    聲請可否准許，應審究聲請人現況是否有「不能清償債務或
    有不能清償之虞」之情事而定。
  ㈡聲請人主張目前每月收入僅有台山冷凍食品公司薪資每月2  
      萬5,150 元、新北市政府租金補助每月4,000 元，及低收
    入戶補助，長子每月6,358 元、次子每月2,802 元，每月收
    入共計3 萬8,310 元，名下僅有代步用機車5 萬元及存款7,
    000 餘元，無其他財產等情，已據聲請人提出全國財產稅總
    歸戶財產查詢清單本、107~109年度綜合所得稅各類所得資
    料查詢清單、收入證明切結書、勞工保險被保險人投保資料
    表（明細）、新北市社會福利資格證明、中古機車網頁售價
    影本、中華民國人壽保險商業同業公會保險業通報作業資訊
    系統查詢結果表、台山冷凍食品公司薪資明細、上海商業儲
    蓄銀行交易清單、中華郵政存簿封面及內頁影本、聲請人機
    車（車號：000000號）行照影本等件為證（見調解卷第33、
    29頁、本院卷第33-37 頁、第45-47 頁、第101-111 頁、第
    127 頁、第155-187 頁、第191 頁），是本院以每月3 萬8,
    310 元計算聲請人每月收入數額。
  ㈢按債務人必要生活費用，以最近一年衛生福利部或直轄市政
    府所公告當地區每人每月最低生活費1.2 倍定之；受扶養者
    之必要生活費用，準用第1 項規定計算基準數額，並依債務
    人依法應負擔扶養義務之比例認定之；前二項情形，債務人
    釋明更生期間無須負擔必要生活費用一部或全部者，於該範
    圍內，不受最低數額限制；債務人證明確有必要支出者，不
    受最高數額及應負擔比例之限制，消債條例第64條之2 定有
    明文。次按債務人聲請更生或清算時所提財產及收入狀況說
    明書，其表明每月必要支出之數額，與本條例第64條之2 第
    1 項、第2 項規定之認定標準相符者，毋庸記載原因、種類
    及提出證明文件，消債條例施行細則第21條之1 第3 項規定
    亦定有明文。本件聲請人主張每月必要支出依110 年新北市
    政府所公告每人每月最低生活費1.2 倍即1 萬8,720 元，並
    與前夫共同扶養2 名未成年子女，扶養費支出共計1 萬5,64
    0 元，聲請人每月必要支出共計3 萬4,360 元，經核低於上
    上開條文所定與另1 人共同扶養2 人之費用即3 萬7,440元
    ，是本院以每月3 萬7,440 元計算聲請人聲請清算後迄今
    每月必要生活支出數額。
  ㈣準此，聲請人以每月薪資及補助所得共計3 萬8,310 元，扣
    除每月必要支出3 萬7,440 元後，僅剩餘870 元，參酌聲請
    人雖年僅46歲，縱加計聲請人現有財產（殘值5 萬元機車1 
    台及7,000 餘元存款），對於已屆期之債務，仍全盤繼續處
    於不能清償之客觀經濟狀態，難以償還其前開對於全體債權
    人所負240 萬1,019 元債務。從而，聲請人所為清算之聲請
    ，符合消債條例第3 條所定「不能清償」要件。
四、基上，本件聲請人為一般消費者，於聲請清算前一日回溯5
    年內未從事營業活動，確實有無法清償債務之情事，且未經
    法院裁定開始更生、清算或宣告破產。聲請人復無消債條例
    第6 條第3 項、第8 條或第82條第2 項所定駁回清算聲請之
    事由存在，是聲請人聲請清算，乃為有據，應予准許。
五、依消債條例第11條第1 項、第83條第1 項、第16條第1 項，
    裁定如主文。
中　　華　　民　　國　　110 　年　　12　　月　　29　　日
              民事第八庭    法　　　官　陳翠琪
上為正本係照原本作成
本件不得抗告
本裁定已於110年12月29日上午10時公告
中　　華　　民　　國　　110 　年　　12　　月　　29  　日
                            書　記　官　曾怡婷